臺北高等行政法院判決
　　　　　　　　　　　　　　　　　　　95年度訴字第3580號
　　　　　　　　　　　　　　　.
原　　　告　甲○○
被　　　告　臺北市稅捐稽徵處
代　表　人　乙○○處長）住同.
訴訟代理人　戊○○
　　　　　　丙○○
　　　　　　丁○○
上列當事人間因地價稅事件，原告不服臺北市政府中華民國95年
8 月23日府訴字第09584593200 號訴願決定，提起行政訴訟。本
院判決如下：
    主  文
原告之訴駁回。
訴訟費用由原告負擔。
　　事  實
一、事實概要：緣原告所有臺北市○○區○○段2 小段123 地號
    土地（土地使用分區為農業區，下稱系爭土地），原課徵田
    賦，嗣於民國（下同）80年間經被告所屬北投分處核認系爭
    土地係供大耀汽車股份有限公司（下稱大耀汽車公司）使用
    ，非作農業用地使用，不符土地稅法第22條第1 項第1 款徵
    收田賦之規定，乃核定系爭土地按一般用地稅率課徵地價稅
    在案。嗣原告以系爭土地上被侵占加蓋違建為由，主張其不
    應負擔地價稅，於95年4 月18日向被告所屬北投分處請求退
    還90年至93年溢繳之地價稅，經該分處以95年5 月11日北市
    稽北投甲字第09560514000 號函復否准所請，原告不服，提
    起訴願，遭決定駁回，遂提起本件行政訴訟。
二、兩造聲明：
  (一)原告聲明：
    1.訴願決定及原處分均撤銷。
    2.被告應作成准予退還系爭土地90年至93年度溢繳地價稅。
  (二)被告聲明：駁回原告之訴。
三、兩造之爭點：
　(一)原告主張之理由：
　  1.原告於76年8 月購入系爭土地，旋即租予大耀汽車公司使
      用，雙方並言明租金抵繳土地貸款利息，然事後該公司並
      未依約代繳利息，致使原告貸款縮減。又該公司於系爭土
      地上建築違建，並於80年1 月向稅捐處申報房屋稅籍，被
      告應依土地法第4 條第1 項第4 款規定使該公司代繳地價
      稅。
    2.大耀汽車公司在原告不知情下，建築違建物並取得門牌號
      碼，進而申報房屋稅，請求調閱當年申報房屋稅之書面資
      料。又政府明知其為違建仍供該公司使用，故系爭土地仍
      應依其無違建之情狀下，繳納田賦。
    3.被告所提出之現場勘查照片，非其職掌事項所能取得，而
      係臺北市建築管理處違章建築處提供之資料，又該建築管
      理處至今未對系爭違建物拆除，允許其存在，原告僅是出
      租土地，並未建築違建物。
  (二)被告主張之理由：
    1.卷查原告所有系爭土地（土地使用分區為農業區），原課
      徵田賦，嗣於80年間經被告所屬北投分處查獲系爭土地係
      供大耀汽車公司使用，非作農業用地使用，不符土地稅法
      第22條第1 項第1 款規定：「非都市土地依法編定之農業
      用地或未規定地價者，徵收田賦。但都市土地合於左列規
      定者亦同：一、依都市計畫編為農業區及保護區，限作農
      業用地使用者。．．．」課徵田賦之規定，乃核定系爭土
      地按一般用地稅率課徵地價稅在案。又系爭土地非作農業
      用地使用之情事，為原告所不爭執，並有臺北市都市土地
      卡、臺北市房屋稅籍紀錄表及現場勘查照片9 張等影本附
      卷可稽，堪認為真實。
　　2.原告主張系爭土地，被大耀汽車公司使用，違建物亦非原
      告所建，不應負擔地價稅乙節，按土地稅法第3 條第1 項
      第1 款規定：「地價稅或田賦之納稅義務人如左：一、土
      地所有權人。．．．」，土地所有權人為地價稅或田賦之
      納稅義務人。原告既為系爭土地之所有權人，其為系爭土
      地之地價稅納稅義務人，至為明確。再查本件原告並未提
      出具體事證證明系爭土地之地價稅有因適用法令錯誤或計
      算錯誤而有溢繳稅款之情事，是其主張尚不可採。
    3.至原告主張應依土地法第4 條規定由占有人（即大耀汽車
      公司）代繳地價稅部分，經查被告95年5 月11日北市稽北
      投甲字第09560514000 號函略以：「．．．故無法課徵田
      賦，應按土地稅法第14條規定，改按一般用地稅率課徵地
      價稅，故所請退還地價稅乙事歉難照准，．．．」，足見
      原處分效力所及訴訟標的範圍，僅及於否准退還地價稅事
      由，是其主張由占有人代繳地價稅部分，即未經合法之前
      置程序，其起訴不備程序要件，併予敘明。
　　理  由
一、按稅捐稽徵法第28條規定：「納稅義務人對於因適用法令錯
    誤或計算錯誤溢繳之稅款，得自繳納之日起5 年內提出具體
    證明，申請退還；逾期未申請者，不得再行申請。」。次按
    土地稅法第3 條第1 項第1 款規定：「地價稅或田賦之納稅
    義務人如左：一、土地所有權人。」；第14條規定：「已規
    定地價之土地，除依第22條規定課徵田賦者外，應課徵地價
    稅。」；第22條第1 項第1 款規定：「非都市土地依法編定
    之農業用地或未規定地價者，徵收田賦。但都市土地合於左
    列規定者亦同：一、依都市計畫編為農業區及保護區，限作
    農業用地使用者。．．．」
二、本件事實概要已如前述，有臺北市都市土地卡、臺北市房屋
    稅籍紀錄表及現場勘查照片9 張等影本以及相關原處分卷可
    稽，堪予認定。原告不服，循序提起行政訴訟，主張：原告
    於76年8 月購入系爭土地，旋即租予大耀汽車公司使用，嗣
    該公司於土地上違法興築違建並申報房屋稅籍，被告明知上
    情，自仍應以農業用地課徵田賦，或命大耀汽車公司代繳本
    件地價稅方是云云。
三、經查，原告係依稅捐稽徵法第28條規定請求退還90-93 年度
    間溢繳之地價稅，則須該四年度之系爭土地地價稅有因適用
    法令錯誤或計算錯誤產生溢繳之稅款，始足當之。惟查，系
    爭土地之土地使用分區雖為農業區，惟自80年間起即經原告
    出租予大耀汽車公司使用，此有臺北市都市土地卡、臺北市
    房屋稅籍紀錄表及現場勘查照片9 張等影本附於原處分卷可
    稽，復為原告所不爭執。則系爭土地已未符前揭土地稅法第
    22條第1 項第1 款徵收田賦之規定，自應按一般用地稅率課
    徵地價稅。
四、原告雖主張系爭土地，被大耀汽車公司使用，違建物亦非原
    告所建，不應負擔地價稅云云，惟按土地稅法第3 條第1 項
    第1 款規定，土地所有權人為地價稅或田賦之納稅義務人。
    原告既為系爭土地之所有權人，其為系爭土地之地價稅納稅
    義務人，至為明確。其另主張被告應命占有人大耀汽車公司
    代繳一節，按土地稅法第4 條第1項規定：「土地有左列情
    形之一者，主管稽徵機關得指定土地使用人負責代繳其使用
    部分之地價稅或田賦：一、納稅義務人行蹤不明者。二、權
    屬不明者。三、無人管理者。四、土地所有權人申請由占有
    人代繳者」，系爭土地並無前揭第1至3款之事由，唯有原告
    依第4 款規定向被告申請由占有人代繳時，被告審核同意後
    ，始有由占有人大耀汽車公司代繳之可能；原告既未於提出
    申請，被告自無由擅令大耀汽車公司代繳系爭土地之地價稅
    。
五、綜上所述，本件被告以原告為納稅義務人，且系爭土地不符
    土地稅法第22條第1 項第1 款徵收田賦之規定，乃對原告核
    課系爭土地按一般用地稅率計算之地價稅，並無違誤。則系
    爭土地90-93 年度地價稅額即無因適用法令錯誤或計算錯誤
    而產生溢繳之稅款，被告否准原告退稅之請求，自無不合。
    訴願決定予以維持，亦無不當。原告訴請撤銷原處分與訴願
    決定並請求被告應作成准予退還系爭土地90年至93年度溢繳
    地價稅，為無理由，應予駁回。
據上論結，本件原告之訴為無理由，爰依行政訴訟法第98條第3
項前段，判決如主文。
中  　華  　民  　國　   96　  年  　6    月　  7  　 日
                         第四庭審判長法  官　侯　東　昇
                                   　法  官　陳　秀  
                                     法  官　李　玉　卿
上為正本係照原本作成。
如不服本判決，應於送達後20日內，向本院提出上訴狀並表明上
訴理由，如於本判決宣示後送達前提起上訴者，應於判決送達後
20日內補提上訴理由書（須按他造人數附繕本）。
中　　華　　民　　國　　 96　  年　  6　  月　  7　　 日
                                     書記官  楊  怡  芳
